最高法院民事判決                                  八十八年度台再字第二六號
    再 審原 告  甲○○
    再 審被 告  中國石油股份有限公司
    法定代理人  陳朝威
右當事人間請求損害賠償事件，再審原告對於中華民國八十七年十一月五日本院判決
（八十七年度台上字第二五九六號），提起再審之訴，本院判決如左：
    主  文
再審之訴駁回。
再審訴訟費用由再審原告負擔。
    理  由
本件再審原告主張，原確定判決即本院八十七年度台上字第二五九六號判決，有民事
訴訟法第四百九十六條第一項第一款所定適用法規顯有錯誤之情形，對之提起再審之
訴，無非以：再審原告對訴外人蔡榮志盜領鋼管犯行事先不知情，事後不知補正領料
單係屬偽造，何來協助沖銷帳目。且此項不為舉發、沖銷帳目之行為與再審被告所受
損害間無相當因果關係，前訴訟程序未詳調查審認，令負民法第二百二十七條不為完
全給付之損害賠償責任，顯有違誤。又原確定判決既認再審原告係違反善良管理人之
注意義務，當屬認定其有過失，另方面又謂其事後知情協助沖銷帳目，自係認定其故
意為此行為，前後論斷相互矛盾。次按損害賠償以回復原狀為原則，原確定判決未據
再審被告主張，即擅認回復原狀有重大困難，判命再審原告給付金錢，自有認作主張
之違法。另就再審被告對此損害之發生並無與有過失之認定亦有錯誤，原確定判決為
再審被告勝訴之判決，其適用法規顯有錯誤云云，為其論據。惟查民事訴訟法第四百
九十六條第一項第一款所謂適用法規顯有錯誤，係指確定判決違背法規或現存判例、
解釋者而言，不包括認定事實錯誤，取捨證據及判決不備理由之情形在內。且第三審
為法律審，其所為判決，以第二審判決所確定之事實為基礎，故所謂適用法規顯有錯
誤，對第三審判決言，應以該判決依據第二審判決所確定之事實而為之法律上之判斷
，有適用法規顯有錯誤之情形為限。查原確定判決本於前訴訟程序第二審判決所確定
之事實，認再審原告為再審被告之受雇人，受有報酬，於知悉蔡榮志詐領盜賣再審被
告所有電熔阻焊鋼管三十支計長三百六十公尺，非但不予舉發，反於事後協助以偽造
領料單沖銷帳目，顯已違反民法第二百二十條第二項之規定，未盡善良管理人之注意
，致再審被告受有損害，具可歸責事由，自屬未依債之本旨為履行。又蔡榮志持訴外
人楊安雄等偽造之放行證，矇混保警放行，難謂再審被告與有過失。另系爭鋼管，已
遭盜賣，回復原狀即有重大困難。再審被告本於債務不履行之法律關係，請求再審原
告賠償其損害新台幣二百八十二萬六千元本息，並無不合，爰維持前訴訟程序第二審
所為再審原告敗訴之判決，駁回其第三審上訴，經核並無適用法規顯有錯誤之情形。
次查前訴訟程序事實審僅認再審原告違背僱佣契約，知悉蔡榮志詐領盜賣系爭鋼管，
不予舉發，反協助以偽造領料單沖銷帳目，顯未盡善良管理人之注意義務，已具歸責
事由，而令負債務不履行損害賠償責任，並無再審原告所指既依民法第二百二十條第
二項規定認其上開行為出於過失，另復認其所為係故意行之，前後論斷相互矛盾之情
形。又再審被告於前訴訟程序事實審，已迭再依民法第二百十三條、第二百十五條規
定，主張本件損害賠償係屬不能回復原狀或回復原狀顯有重大困難，應以金錢賠償其
損害，以為救濟云云（見前訴訟程序第二審卷三七頁、三九頁），前訴訟程序第二審
斟酌調查結果認上開損害回復原狀有重大困難，判命再審原告賠償金錢，亦無所謂認
作主張之違法。此外前訴訟程序事實審關於上揭再審原告違約債務不履行之原因事實
致生損害於再審被告之因果關係及再審被告無與有過失等情論斷，核屬其取捨證據、
認定事實之職權行使，並經記明心證所由得於判決理由項下，難謂有何違背法令可言
。綜上所陳，本件原確定判決既無適用法規顯有錯誤之情形，再審論旨，仍執前詞指
摘原確定判決適用法規顯有錯誤，聲明廢棄，非有理由。
據上論結，本件再審之訴為無理由，依民事訴訟法第七十八條，判決如主文。
中      華      民      國    八十八    年      四      月      九      日
                              最高法院民事第三庭
                                  審判長法官  范  秉  閣
                                        法官  朱  建  男
                                        法官  曾  煌  圳
                                        法官  鄭  玉  山
                                        法官  蘇  達  志
      右正本證明與原本無異
                                              書  記  官
中      華      民      國    八十八    年      四      月    二十三    日
